臺灣花蓮地方法院刑事判決　　　　　　　　　　　　　九十一年度交易字第九四號
　　公　訴　人　臺灣花蓮地方法院檢察署檢察官
　　被　　　告　丙○○　男　五.
　　選任辯護人　吳明益律師
　　　　　　　　李文平律師
右列被告因過失致死等案件，經檢察官提起公訴（九十一年度偵字第一七二四號、第
一七五九號），本院判決如左：
    主  文
丙○○服用酒類，不能安全駕駛動力交通工具而駕駛，處有期徒刑貳月；又因過失致
人於死，處有期徒刑捌月；應執行有期徒刑拾月。
    事  實
一、丙○○明知飲用酒類或其他相類之物，不能安全駕駛動力交通工具者，不得駕駛
    動力交通工具，竟於民國九十一年六月二十四日下午五時許，在飲用過量酒類後
    （為警查獲後，經施以抽血檢驗，其酒精濃度為一百五十四ＭＧ／ＤＬ，經換算
    結果，相當於吐氣所含酒精濃度零點七七ＭＧ／Ｌ）已達不能安全駕駛動力交通
    工具之酒醉狀態下，仍駕駛車牌號碼ＪＣＢ─九一五號機車，沿省道台一九三甲
    線樂德公路松浦段，由南往北方向行駛，於同日下午五時三十分許，行經同路九
    十七公里五百八十公尺處劃有分向限制線之雙向二車道路段時，原應注意車輛行
    駛時，駕駛人應遵守道路交通標線之指示，且應在遵行車道內行駛，不得駛入對
    向車道，而依當時天候晴、日間自然光線、路面舖設柏油且乾燥並無缺陷、亦無
    障礙物、視距良好、路面標線清晰等情形，並無不能注意之情形，竟在尚為酒力
    所困，辨識力、注意力、反應力均不如常之狀態下，疏於注意該處交通標線為分
    向限制線及同向後方適有林忠孝騎乘車號ＨＧＵ─六三○機車行駛在後之狀況，
    貿然左轉橫越分向限制線駛入來車之車道內，欲進入花蓮縣立松浦國小側門，致
    亦疏未注意車前狀況之林忠孝煞避不及，丙○○見狀雖圖閃躲，然因飲酒過量致
    判斷力、操控車輛之能力均劣於平時未飲酒時之狀況，終不及閃避，兩車相撞後
    ，雙方均人車倒地，林忠孝因受重大撞擊而受有左肩部、右三角肌部、右足背部
    等多處擦傷併顱內出血之傷害，經送醫急救仍不治死亡。
二、案經丁○○告訴及由甲○○訴由花蓮縣警察局玉里分局報告台灣花蓮地方法院檢
    察署檢察官偵查起訴。
    理  由
一、訊據被告丙○○矢口否認有何公共危險及過失致死犯行，辯稱：伊於駕車前雖有
    飲酒，但在左轉前，伊有注意左右來車，並未看見被害人林忠孝所騎乘之機車云
    云。然查，被告於案發後經施以抽血檢驗，其酒精濃度為一百五十四ＭＧ／ＤＬ
    ，經換算結果，相當於吐氣所含酒精濃度零點七七ＭＧ／Ｌ，此有行政院國軍退
    除役官兵輔導委員會玉里榮民醫院急診檢驗申請報告單一份存卷可按，而依照交
    通部運輸研究所七十九年八月對駕駛人行為之研究（酒醉駕車對駕駛行為之分析
    研究）指出，吐氣每公升酒精含量零點二五ＭＧ等於血液中酒精濃度（BLood
    ALcohoL Concentration簡稱ＢＡＣ）百分之零點零五（亦即每100ＭＬ血液中含
    50 ＭＧ酒精），而（１）ＢＡＣ到達百分之零點零三至零點零五時，對駕駛能
    力之影響為：多數駕駛人心境逐漸幻動不定、視覺與反應靈敏性減弱、對速度及
    距離的判斷力差。對心理行為之影響為：觀察力逐漸欠缺、心情漸趨輕鬆、自信
    心增加、多話、精神狀態處於陶醉感。（２）ＢＡＣ到達百分之零點零五至百分
    之零點零八時，對駕駛能力之影響為：反應遲純、駕駛能力受損、遲而不決或決
    而不行。對心理行為之影響為：情緒鬆弛、感情與行為趨向誇張、肌肉不協調、
    精神處於興奮狀態。（３）ＢＡＣ到達百分之零點零八至百分之零點一五時，對
    駕駛能力之影響為：判斷力嚴重受到影響、體能與精神協調受損、駕駛之體能困
    難增加。對心理行為之影響為：產生情緒異常現象、步伐不平穩、言語不清、反
    應惡劣、記憶及判斷力受損、精神處於錯亂狀態。（４）超過百分之零點五，對
    駕駛人能力之影響為：無法開車。對心理行為之影響為：爛醉如泥、失去知覺可
    能致死、精神處於昏睡狀態。飲酒後吐氣零點五五ＭＧ／Ｌ相當於ＢＡＣ百分之
    零點一一，參酌上開說明，其判斷力、精神協調及駕駛體能、精神狀態等綜合判
    斷，已明顯達於不能安全駕駛程度。本件被告查獲時吐氣所含酒精成份既高達零
    點七七毫克，猶超過零點五五毫克甚多，另參酌證人即本案承辦警員乙○○、戊
    ○○於本院審理時所結證稱：渠等去醫院為被告作筆錄時，被告講話有點遲鈍，
    酒味很濃等情（見本院九十一年十一月二十一日訊問筆錄），堪認被告確有服用
    酒類，以致酒醉而不能安全駕駛動力交通工具而駕駛之事實甚明。再查，被害人
    林忠孝因本件車禍受有左肩部、右三角肌部、右足背部等多處擦傷併顱內出血之
    傷害，經送醫急救仍不治死亡，業經台灣花蓮地方法院檢察署檢察官督同法醫師
    相驗屬實，並製有勘驗筆錄、相驗屍體證明書、驗斷書各一份附卷可參。雖被告
    堅稱伊在左轉前有注意左右來車，已盡注意義務，係因現場有一個大轉彎，而被
    害人車速過快，才會煞避不及云云，辯護人亦提出相同答辯意旨，然質之被告於
    警訊時供稱：「．．．我騎機車沿台一九三線由南往北方向行駛，到松浦國小側
    門對面要左轉進入學校側門時，我減速後，看左、右來車，就在左側五公尺處，
    見到林忠孝騎機車同向行駛，當我機車騎到南下車道時，林忠孝就騎機車撞到我
    機車的左側而雙方倒地。」、「（雙方車速為何？你於多少距離處發現對方機車
    ？）我車速約二公里左右，對方約四十到五十公里左右。我左轉時左側五公尺處
    。」等語，而進入案發現場所在路段前確有彎道，雖據前揭證人即承辦警員戊○
    ○證述在卷，但該處彎道死角距案發現場達九十八點五公尺之遙，此經本院諭請
    證人戊○○會同告訴人二人與被告至現場實地測量屬實，並有現場圖一份、現場
    照片六幀在卷可考，以被告所供稱之雙方車速觀之，被告顯有充裕時間足以觀察
    後方有無來車，倘其於違規左轉前，已充分盡其注意義務，又何以甫行左轉即見
  被害人所駕機車已近在咫尺？足徵被告所辯伊已盡注意義務云云，係屬事後卸責
    之責，委無足採。另按駕駛人駕駛汽車，應遵守道路交通標誌、標線、號誌之指
    示；又汽車在雙向二車道行駛時，在劃有分向限制縣之路段，不得駛入來車之車
    道內；且飲酒後其吐氣所含酒精成份超過每公升零點二五毫克以上者，不得駕車
    ；道路交通安全規則第九十條、第九十七條第二款、第一百十四條第二款分別定
    有明文。而該規則所稱之汽車，包括機器腳踏車（即機車）在內，亦為同規則第
    三條第六款所明定。被告騎乘機車自應注意遵守上述規定。本案發生車禍地點係
    屬劃有分向限制線之雙向二車道路段，有道路交通事故調查報告表一份、現場照
    片二十九幀附卷可稽，被告於警訊時既不諱言明知該處係屬劃有俗稱雙黃線之分
    向限制線路段，而依附卷之道路交通事故調查報告表所載，本件肇事時地為日間
    自然光線、天候晴、路面狀況無缺陷、道路無障礙物，顯見依當時路面之客觀外
    界情形，及被告當時所處之具體狀況，肇事時並無不能注意之情事，換言之，被
    告應有預見結果及迴避結果發生之可能性，乃被告竟於酒醉後仍驅車上路，且疏
    未注意遵守上揭交通規則，貿然駕車跨越分向限制線，復因飲酒過量致判斷力、
    操控車輛之能力均劣於平時未飲酒時之狀況，終不及閃避，致兩車相撞而肇事，
    並致被害人死亡，被告之行為顯有過失，且被告之過失行為與被害人之死亡間，
    具有相當因果關係，甚為明灼。綜上所述，本件事證明確，被告犯行洵堪認定。
    另被害人林忠孝縱有未注意車前狀況情事，而同有疏失，然仍未能解免被告之過
    失罪責，附此敘明。
二、核被告所為，係犯刑法第一百八十五條之三危險駕駛罪、第二百七十六條第一項
    過失致死罪。被告所犯前開二罪，犯罪構成要件不同，且一為故意犯，一為過失
    犯，罪名互殊，應予分論併罰。又被告酒醉駕車，因而致人死亡，應依道路交通
    管理處罰條例第八十六條第一項之規定，就過失致死部分，加重其刑。爰審酌被
    告犯罪之動機、方法、本件交通事故之發生原因、被告過失程度、被害人亦與有
    過失，並審酌被告飲酒後駕車，非但輕忽己身安全，且危害他人之生命財產安危
    甚大，迄今尚未與被害人家屬達成民事和解，賠償被害人，業據告訴人指訴在卷
    ，及其犯後之態度等一切情狀，分別量處如主文所示之刑，並定其應執行之刑，
    以示懲儆。
據上論斷，應依刑事訴訟法第二百九十九條第一項前段，刑法第一百八十五條之三、
第二百七十六條第一項、第五十一條第五款，道路交通管理處罰條例第八十六條第一
項，罰金罰鍰提高標準條例第一條前段，判決如主文。
本案經檢察官黃冠運到庭執行職務。
中      華      民      國    九十一    年     十二     月     三十     日
                                    台灣花蓮地方法院刑事庭
                                        法  官  陳  世  博
右正本證明與原本無異。
如對本判決不服，應於送達後十日內，向本院提出上訴狀。（應抄附繕本）告訴人或
被害人如對於本判決不服者，應具備理由請求檢察官上訴，其上訴期間之計算係以檢
察官收受判決正本之日期為準。
                                        法院書記官
中      華      民      國    九十一    年     十二     月     三十     日
附錄本判決論罪之法律條文：
刑法第一百八十五條之三
服用毒品、麻醉藥品、酒類或其他相類之物，不能安全駕駛動力交通工具而駕駛者，
處一年以下有期徒刑、拘役或三萬元以下罰金。
刑法第二百七十六條：
因過失致人於死者，處二年以下有期徒刑、拘役或二千元以下罰金。
從事業務之人，因業務上之過失犯前項之罪者，處五年以下有期徒刑或拘役，得併科
三千元以下罰金。
